臺灣桃園地方法院刑事裁定　　　　　　 110年度聲判字第27號
聲　請　人
即　告訴人　陳荻樺


代　理　人　吳佳潓律師
被　　　告　賴志明



　　　　　　康孟霖




上列聲請人因被告違反個人資料保護法等案件，不服臺灣高等檢
察署檢察長駁回再議之處分（110 年度上聲議字第1607號；臺灣
桃園地方檢察署檢察官之不起訴處分書案號為110 年度偵字第69
8 號），聲請交付審判，本院裁定如下：
    主  文
聲請駁回。
    理  由
一、聲請交付審判意旨略以：
    ㈠被告丙○○未經告訴人即聲請人乙○○（下稱聲請人）同
      意，於民國109 年8 月17日下午3 時20分前之某時，將聲
      請人之姓名及行動電話號碼等個人資料洩漏給被告甲○○
      ，致被告甲○○傳送諸多訊息給聲請人，羞辱、打擾聲請
      人之精神、隱私並使聲請人之工作及生活領域將遭到侵略
      ，而生人格權損害之結果，被告丙○○對此等結果應有所
      預見，也未採任何防免行為，而個人資料保護法（下稱個
      資法）之立法意旨就是要保障人格權。嗣被告甲○○竟基
      於恐嚇危害安全之犯意，傳送內容包括「好好過你們的生
      活」（109 年8 月17日下午3 時28分許）、「不想讓我鬧
      到妳公司，讓妳同事知道妳是破壞人家婚姻的第三者」（
      同年月19日上午10時9 分許）、「妳當小三都不怕丟臉了
      ，我又有甚麼好怕的？」（同年月19日晚間7 時58分許）
      之訊息（下稱系爭訊息）給聲請人，不但傷害聲請人僅為
      單身女性之名譽，也已使聲請人心生畏懼，尤其「鬧到公
      司」，解讀上可能包括持棍棒到聲請人任職公司毆打聲請
      人、散布不實謠言使聲請人必須不斷向公司跟客戶解釋說
      明、到聲請人任職公司門外圍紅布條或張貼毀損名譽之文
      字言詞等，足使聲請人之自由、身體、名譽處於受危害之
      風險中，況本院民事庭已確認聲請人非被告2 人婚姻間之
      第三者，則被告甲○○為逼被告丙○○還她錢，將無辜之
      聲請人捲入，胡亂栽贓聲請人是小三，對聲請人名譽確已
      造成嚴重毀損。因認被告丙○○涉犯個資法第20條第1 項
      規定而涉犯同法第41條第1 項之違法利用個人資料罪嫌；
      被告甲○○涉犯刑法第305 條第1 項之恐嚇危安罪嫌。
    ㈡聲請人提起告訴後，臺灣桃園地方檢察署（下稱桃檢）檢
      察官卻誤認被告丙○○無違反個資法相關規定所定之「意
      圖為自己或第三人不法之利益或損害他人之利益」之主觀
      目的，而被告甲○○傳送系爭訊息給聲請人之作為，也無
      使被告丙○○獲取如何之不法經濟利益，或對聲請人財產
      、經濟生活產生如何之損害，並誤認系爭訊息固令人不快
      ，但尚非屬明確而具體加害生命、身體、自由、名譽、財
      產之意思表示，且聲請人是否心生畏懼，亦屬有疑，而以
      110 年度偵字第698 號不起訴處分書為不起訴處分。臺灣
      高等檢察署（下稱高檢）檢察長對合法之再議（聲請人有
      補提聲請人與被告丙○○之對話錄音光碟、譯文及被告甲
      ○○傳給聲請人之諸多訊息，以證明被告丙○○有將聲請
      人個人資料告知被告甲○○、被告甲○○已藉此等訊息恐
      嚇聲請人），竟亦誤認被告丙○○未因洩漏聲請人個人資
      料而獲取不法利益或對聲請人之利益造成損害，並誤認以
      一般社會通念，系爭訊息難以認定屬具體惡害通知，而以
      110 年度上聲議字第1607號處分書駁回再議。聲請人自不
      能甘服，爰於法定期間內委任律師為代理人，具狀向本院
      聲請交付審判。
二、法院為交付審判之裁定時，既視為案件已提起公訴，自須卷
    內所存證據已符合刑事訴訟法第251 條第1 項所規定之「足
    認被告有犯罪嫌疑」，即依卷存事證已足認該案件跨越起訴
    門檻，始得為之。而同法第258 條之3 第3 項固規定，法院
    審查聲請交付審判案件時得為必要之調查，惟其範圍應以偵
    查中曾顯現之證據為原則，法院亦不得蒐集或審酌偵查卷以
    外之證據，否則將與同法第260 條之再行起訴規定混淆不清
    ，亦將使法院僭越檢察官職權而有回復院檢聯手追訴被告之
    「糾問制度」之虞，有背公平法院之旨。此外，犯罪事實應
    依證據認定之，無證據不得認定犯罪事實；不能證明被告犯
    罪者，應諭知無罪之判決，同法第154 條第2 項、第301 條
    第1 項亦分別定有明文。
三、本院之判斷：
    ㈠本院在疫情趨緩後，於110 年9 月15日開庭，給予聲請人
      、代理人、被告2 人陳述意見之機會，以保其等之程序權
      ，本院並已依聲請人所述，調取高檢關於本案再議之卷宗
      。
    ㈡就被告丙○○部分，訊據被告丙○○否認有何違反個資法
      之犯行，辯稱：我沒有提供聲請人個人資料給被告甲○○
      。經查：
      ⒈個資法第6 條至第8 條、第11條、第15條、第16條、第
        19條、第20條、第41條、第45條、第53條、第54條經修
        正後，於105 年3 月15日施行。修正後個資法第41條規
        定，已將修正前第41條第1 項規定刪除，並將修正前第
        41條第2 項構成要件中之「意圖營利」文字修正為「意
        圖為自己或第三人不法之利益或損害他人之利益」（移
        置於同條第1 項），是行為人縱有違反個資法第19條、
        第20條第1 項之行為，倘無為自己或第三人不法利益或
        損害他人利益之意圖，即無從以刑事責任相繩，此時，
        被害人之救濟途徑為民事賠償、行政處罰。再參酌本次
        修法理由略以「非意圖營利部分而違反本法相關規定，
        原則以民事損害賠償、行政罰等救濟為已足，且觀諸按
        其他特別法有關洩漏資料之行為縱使非意圖營利，並非
        皆以刑事處罰，再者非意圖營利違反本法規定之行為，
        須課予刑責者，於相關刑事法規已有規範足資適用，為
        避免刑事政策重複處罰，爰將第1 項規定刪除，並將第
        2 項移為本條內容，酌作文字修正。」（詳見個資法於
        立法院第8 屆第6 會期第8 次會議審查法案議案關係文
        書），更可見此次修法，係立法者將修正前個資法第41
        條第1 項規定之刑事責任範圍予以限縮。故行為人縱有
        將他人個人資料交付他人之行為，如並未具備「意圖為
        自己或第三人不法之利益或損害他人之利益」之主觀要
        件（下稱個資法主觀要件），即不應負同條項之刑責。
      ⒉被告2 人於105 年2 月3 日結婚，於108 年10月21日離
        婚，為被告2 人所不爭執，並有戶政資料查詢結果附卷
        可考，首堪認定。依聲請人所提聲請人與被告丙○○在
        109 年2 月4 日之對話之錄音譯文，聲請人告知被告丙
        ○○，被告2 人的問題不要牽扯到聲請人後，被告丙○
        ○回應：「我跟妳講我從來都沒有給她妳的電話！就只
        有今天才給她的」，聲請人則抱怨一直收到被告甲○○
        罵她、騷擾她的簡訊，並要被告丙○○跟被告甲○○講
        ，不要再傳訊息給聲請人（高檢卷第11至12頁），而被
        告甲○○於偵查中亦坦認被告丙○○有於109 年2 月間
        提供聲請人之姓名及電話號碼。但被告丙○○提供聲請
        人個人資料之原因，係被告丙○○主觀認為聲請人要與
        他鬧分手，希望被告甲○○替他澄清，他與被告甲○○
        已無曖昧關係，也沒要搞仙人跳騙聲請人，為被告甲○
        ○於偵查中供述在卷，此與聲請人於偵查中所自承曾與
        被告丙○○有朋友關係並已分手之情由，關係上尚屬相
        符。除此以外，卷內並無被告丙○○要藉此為自己或他
        人取得如何之利益、損害誰人利益之任何事證，已難認
        定被告丙○○有何為自己或第三人不法之利益或損害他
        人之利益之意圖。
      ⒊被告甲○○在取得聲請人上開個人資料後，即於109 年
        2 月4 日上週10時12分至下午5 時53分許，先後傳送「
        乙○○小姐：不好意思受人之託，傳這簡訊，1 、因為
        桃園萬壽路這個家幾乎全是我的家具及東西，而丙○○
        沒地方去，所以他才會繼續住在這裡。2 、我自己有男
        朋友，他叫納爾遜，目前還在法國出差，2 月才會回台
        ，請不要把我和妳男友扯在一起，我男朋友會誤會，好
        嗎。3 、可以的話，希望妳可以勸丙○○他們搬出去，
        謝謝。總之妳們的感情問題別牽扯到我這裡來」、「麻
        煩你們自己的感情自己處理好，好嗎？不要扯到我這裡
        來，真是夠了。有夠煩」、「麻煩你，陳小姐，請你和
        你男朋友自己去溝通好，好嗎？我不懂和我有甚麼關係
        ，甚麼叫宣示主權，和我有甚麼關係，我自己有男朋友
        ，好嗎？你們要分要和請不要牽扯到我這裡，可以嗎？
        真的是莫名其妙」、「我相信，人在做、天在看…別把
        你們的問題扯到我身上來，我不怪你破壞我婚姻，反而
        要感謝妳讓我解脫，我的個性既然選擇放手，就不會再
        去牽扯…」、「我不管你們誰騙誰，誰受害，我只知道
        妳說我和他不清不楚，和他一起仙人跳要害妳，這對我
        構成誣衊還有名譽的傷害…」之訊息給聲請人（高檢卷
        第16至21頁) ，又於同年6 月11日下午4 時36分許傳送
        「這些訊息，妳可以選擇看或不看，只是想告訴妳，知
        道丙○○外面有女人時，是我拖著他去戶政簽離婚，他
        不敢開口提，是因為我是維持他生活的金主，所以不是
        我糾纏他，和他的所有訊息我全部截圖給妳看，誰是誰
        非，自己判斷吧我說話就是這麼直來直往，對妳口氣不
        好，向妳說聲抱歉」之訊息給聲請人（高檢卷第24頁）
        。更可見被告丙○○提供聲請人個人資料之本意，只是
        要被告甲○○傳送被告2 人已無曖昧關係、也沒有要搞
        仙人跳之澄清文給聲請人而已，被告甲○○就照辦並夾
        雜自己之抱怨給聲請人，甚至還向聲請人致歉，全無被
        告丙○○為自己或他人之不法利益或損害聲請人等人之
        利益之情形。
      ⒋被告甲○○雖在109 年8 月17日起，陸續傳送包括系爭
        訊息在內之訊息給聲請人，但此與上開澄清文相隔已超
        過6 個月，不但卷內無證據證明係被告丙○○所唆使，
        且同樣不能證明被告丙○○有何個資法主觀要件之意圖
        ，尤其在被告甲○○於109 年8 月17日起傳送給聲請人
        之訊息中，還有「麻煩跟丙○○說一下：這兩天把這個
        月的＄5000轉到阿冠的帳戶…不想每個月向他催討，再
        有下次，我只好走法律途徑…謝謝麻煩你」、「誰叫丙
        ○○躲著不處理，只好找你出面，請見諒，謝謝」、「
        我一輩子清清白白做人，沒對不起誰，結果先是被你破
        壞婚姻，現在還要被你誣告恐嚇罪，雖然律師告訴我說
        ，因為我是擔心債務收不回，才造成防禦過當，構不成
        恐嚇，但我人生被妳和丙○○毀成這樣，活著也沒意思
        了，如果人間法律給不了我公道，我會以死明志，去向
        閻羅王訴說冤情」等請聲請人轉告被告丙○○，要被告
        丙○○還錢、要被告丙○○不要躲、及自表不想活的衷
        情等訊息（高檢卷第12至15頁），而聲請人於偵查中亦
        陳明，被告甲○○因找不到被告丙○○，還以為被告丙
        ○○跟其仍有來往，所以才找其等語一致。由此更看不
        出被告丙○○具有何個資法主觀要件所指之不法意圖。
      ⒌綜上，即使勾稽聲請人於偵查中所提之錄音、譯文與被
        告甲○○於偵查中之供述，可認被告丙○○有提供聲請
        人個人資料給被告甲○○，被告丙○○上開辯詞難以採
        信，但卷內仍無積極證據證明被告丙○○有具備個資法
        主觀要件之高度嫌疑，結論與桃檢上開不起訴處分、高
        檢處分書，並無二致。
    ㈢就被告甲○○部分，訊據被告甲○○於偵查中否認犯行，
      辯稱：被告丙○○欠我錢，我為了催討，不得已傳訊息給
      聲請人，請聲請人代為轉告，沒有恐嚇、威脅聲請人之意
      。經查：
      ⒈刑法第305 條所謂致生危害於安全，係指受惡害之通知
        者，因其恐嚇，生安全上之危險與實害而言（最高法院
        26年渝非字第15號刑事判例意旨參照）。所謂惡害通知
        ，係指明確而具體加害上述各種法益之意思表示，客觀
        上一般人皆認足以構成威脅，致接受意思表示者之生活
        狀態陷於危險不安之境，倘非具體明確，即難認係惡害
        通知；如僅以接受意思表示之一方之主觀感受為準，亦
        有悖於法律之安定性，從而對被害人為惡害之通知，是
        否使被害人心生畏怖，應依個案具體事實審酌主、客觀
        情形全盤判斷，不得僅憑被害人自稱心生畏怖，即遽以
        該罪相繩。
      ⒉系爭訊息係被告甲○○傳送給聲請人，為聲請人、被告
        甲○○於偵查中所一致表明，並有系爭訊息截圖在卷可
        查，堪信屬實。但被告甲○○其實在傳送系爭訊息之前
        後，還傳送諸多訊息給聲請人，分別表明被告2 人已無
        曖昧關係、也沒有要搞仙人跳、拜託聲請人代向被告丙
        ○○催債、要被告丙○○不要躲及自表不想活之衷情等
        事項，業如前述，被告甲○○在發系爭訊息時還有表明
        ：「就麻煩你告訴丙○○，趕快把債務清一清，謝謝。
        」、「對你不禮貌，真的抱歉，誰叫丙○○躲著不處理
        ，只好找你出面，請見諒，謝謝」、「總之丙○○不出
        面解決債務，躲著不見人，我就只能從你這著手，所以
        麻煩你，請他出面解決，你省事，我省事」（桃檢卷第
        45頁），與聲請人及被告甲○○均於偵查中陳明被告甲
        ○○是要找被告丙○○還債，請聲請人代為轉達之主軸
        ，互相符合。甚至在系爭訊息之後，被告甲○○還傳送
        ：「算了，懶得和你們攪和了，我決定把他簽的本票，
        賣給財務公司了，讓財務公司去處理了，他喜歡把債務
        越滾越大，那就這樣吧」、要等到道歉，否則要去提告
        等訊息給聲請人（桃檢卷第45至51頁）。從此等訊息來
        看，被告甲○○顯無恐嚇聲請人之意，還有注意到禮貌
        ，更可見被告甲○○上開所辯，並非無由。
      ⒊從而，系爭訊息僅係聲請人從被告甲○○傳送給其之諸
        多訊息中，片面擷取之數句內容，單純觀察該數句內容
        ，固有可能使聲請人感到不快、煩擾，但綜合卷內所有
        訊息等事證整體判斷，尚未達到具體明確，客觀上一般
        人皆認足以構成威脅，致接受意思表示之聲請人，於生
        活狀態陷於危險不安之地步，或對聲請人已生安全上之
        危險與實害。
四、綜上所述，經本院依職權調閱上開偵查卷宗，認桃檢檢察官
    就聲請人所告訴被告2 人涉犯之上開罪嫌，本於適法職權之
    行使為調查後，因卷內證據不足認定有已達起訴門檻之犯罪
    嫌疑，而為不起訴處分，暨高檢檢察長維持該不起訴處分而
    駁回再議之處分，皆無違法、不當或違背經驗、論理法則之
    處。聲請人猶執前詞聲請交付審判，指摘原不起訴處分及駁
    回再議之理由不當，為無理由，應予駁回。
五、依刑事訴訟法第258 條之3 第2 項前段，裁定如主文。
中    華    民    國   110    年    10    月    19    日
                  刑事第十庭審判長法  官  林大鈞
                                  法  官  陳愷璘
                                  法  官  徐漢堂
以上正本證明與原本無異。
不得抗告。
                                  書記官  侯儀偵
中    華    民    國   110    年    10    月    19    日